【裁判字號】    99,易,1471
【裁判日期】    991214
【裁判案由】    違反家庭暴力防治法
【裁判全文】
臺灣臺南地方法院刑事判決              99年度易字第1471號
公  訴  人  臺灣臺南地方法院檢察署檢察官
被      告  黃國明
上列被告因違反家庭暴力防治法案件，經檢察官提起公訴（99年
度偵字第13245號、99年度偵字第14032號），本院判決如下：
    主  文
黃國明犯違反保護令罪，累犯，處有期徒刑肆月，如易科罰金，
以新臺幣壹仟元折算壹日。又犯違反保護令罪，累犯，處有期徒
刑肆月，如易科罰金，以新臺幣壹仟元折算壹日。應執行有期徒
刑陸月，如易科罰金，以新臺幣壹仟元折算壹日。
    事  實
一、黃國明前因竊盜案件，經本院於民國97年12月29日以97年度
    易字第1886號判決判處有期徒刑4月確定，甫於98年10月9日
    縮刑期滿執行完畢。
二、黃國明為方美琴之配偶，2人間具家庭暴力防治法第3條第1
    款所定家庭成員關係。黃國明前99年7月27日經本院以99年
    度家護字第413號民事通常保護令裁定，黃國明不得對方美
    琴實施身體上或精神上不法侵害；不得直接或間對方美琴為
    騷擾之行為；並應遠離方美琴之住所（臺南縣永康市○○路
    134號4樓）至少50公尺，保護令有效期間為8個月。黃國明
    於99年7月30日收受知悉上開保護令後，竟無視上開保護令
    規範內容，(一)基於違反保護令之犯意，於99年8月26日晚間9
    時40分許，前往臺南縣永康市○○路134號方美琴（住於4樓
    ）之住處樓下，以手擋住該處樓梯大門不讓甫結束工作下班
    、返家之方美琴上樓，隨即向方美琴表示要新台幣（下同）
    200元，經方美琴於交付200元予黃國明收受後，黃國明猶拒
    不離去，執意跟隨方美琴上樓，並未遠離方美琴上開住所至
    少50公尺，而違反上開通常保護令。嗣經黃珮君（即方美琴
    與黃國明之女兒）在樓上聞聲見到黃國明到場且不肯離去，
    即撥打110電話報警，警方人員到場將黃國明查獲。(二)黃國
    明另基於違反保護令之犯意，於99年9月19日上午8時30分許
    ，前往臺南縣永康市○○路134號4樓方美琴住處敲門，方美
    琴得知後未敢開門，繼黃國明改打方美琴住處電話至屋內，
    經方美琴之子（亦黃國明之子）接聽電話後，黃國明表示要
    進入屋內拿衣服，其子告以家中已無其衣服等情，惟黃國明
    不予理會、猶持續敲門及打電話進屋，未遠離方美琴上開住
    所至少50公尺，而違反上開通常保護令。嗣經方美琴報警，
    當場查獲。
二、案經臺南縣警察局永康分局報告臺灣臺南地方法院檢察署檢
    察官偵查起訴。
    理  由
壹、程序部分：
一、按被告以外之人於審判外之陳述，經當事人於審判程序同意
    作為證據，法院審酌該言詞陳述或書面陳述作成時之情況，
    認為適當者，亦得為證據。當事人、代理人或辯護人於法院
    調查證據時，知有刑事訴訟法第159條第1項不得為證據之情
    形，而未於言詞辯論終結前聲明異議，視為有前項之同意，
    刑事訴訟法第159條之5定有明文。查本件公訴人所提出之各
    項具傳聞性質之證據資料，公訴人及被告於本院審判程序中
    對該證據資料之證據能力，表示無意見並同意作為證據，且
    於本件言詞辯論終結前未聲明異議。本院審酌上開各項證據
    資料作成之情況，核無違法取證或其他瑕疪，且為證明本件
    犯罪事實所必要之重要關係事項，認為以之作為證據為適當
    ，上開證人於審判外之陳述及其他相關證據資料，自得採為
    證據。
貳、實體部分：
一、訊據被告黃國明固不否認有於上開時間至告訴人即被告之配
    偶方美琴住所樓下及大門外之行為，惟矢口否認有何違反保
    護令裁定內容之行為，辯稱保護令未經審理即核發，伊不知
    保護令之核發理由為何，是告訴人設計伊云云。惟查：
  (一)被告分別於上開時間至告訴人臺南縣永康市○○路134號4樓
    住所之1樓門外、以及4樓住家大門外等情，業據被告自承在
    案，核與告訴人方琴到庭證稱，其於99年8月26日晚間9時40
    分許，下班回到家門前，即看到被告在門口等候；復於99年
    9月19日上午8時30分許，被告在敲其4樓住所大門，並在門
    外一直喊要其開門等語相符（見本院卷第95頁至第99頁），
    並有照片6紙在卷可稽（見警卷第20、22、23頁），堪信為
    真實。
  (二)另被告雖辯稱，伊不知保護令核發理由為何云云。惟查，被
    告於本院99年度家護字第413號通常保護令案件審理中，分
    別於99年7月15日、同月19日親收上開案件之調查通知書、
    處遇計畫通知書，然被告均無故未到庭。繼本院於99年7月
    27日核發本件通常保護令，於該保護令亦詳載核發保護令之
    理由，且由被告於99年7月30日親自簽收上開保護令，此有
    臺灣臺南地方法院送達證書3紙、臺灣臺南地方法院99年度
    家護字第413號通常保護令1件在卷可佐，（見99年家護字第
    413號卷第30、36、51頁）故被告就保護令核發理由實難諉
    為不知，再者保護令上亦明示對保護令不服之救濟途徑，被
    告如認保護令效力有疑，自應依循法定程序尋求救濟，豈能
    以自身認知判斷保護令效力之有無。被告所辯，顯係臨訟卸
    責之詞，不足為採。
  (三)綜上所述，本件事證明確，被告2次違反保護令之犯行堪以
    認定，應予依法論科。
二、按被告與告訴人係配偶關係，屬家庭暴力防治法第3條第1款
    之家庭成員關係，核被告所為，係犯家庭暴力防治法第61條
    第4款之違反保護令罪。又被告所犯2次違反保護令罪，犯意
    各別，行為互殊，應予分論併罰。再者被告前因竊盜案件，
    經本院判處有期徒刑4月確定，有期徒刑部分甫於98年10月9
    日執行完畢，此有臺灣高等法院被告前案紀錄表1份附卷可
    按，被告前於受徒刑執行完畢後，5年內故意再犯本件有期
    徒刑以上之罪，應依刑法第47條第1項之規定論以累犯，並
    加重其刑。爰審酌被告於初次違反保護令後，為警查獲移送
    臺灣臺南地方法院檢察署，經檢察官訓誡不得再為違反保護
    令之犯行，而予以飭回後，猶不不思警惕，復再度前往被害
    人住處，顯然漠視保護令之效力，視公權力為無物，並造成
    被害人精神上之損害，且犯後仍推諉卸責，未具悔悟之心，
    惟衡酌被告學歷為崑山中學肄業，智識程度不高，以打零工
    為業，生活狀況不佳等一切情狀，分別量處如主文所示之刑
    ，並各諭知易科罰金之折算標準，暨定其應執行刑，及諭知
    易科罰金之折算標準，以示懲儆。
據上論斷，應依刑事訴訟法第299條第1項前段，家庭暴力防治法
第61條第4款，刑法第11條前段、第47條第1項、第41條第1項前
段、第51條第5款，判決如主文。
本案經檢察官王誠到庭執行職務。
中    華    民    國    99    年    12    月    14    日
                  刑事第六庭  法  官  田幸艷
以上正本證明與原本無異。
如不服本判決應於收受本判決後10日內向本院提出上訴書狀，並
應敘述具體理由。其未敘述上訴理由者，應於上訴期間屆滿後20
日內向本院補提理由書狀（均須按他造當事人之人數附繕本）「
切勿逕送上級法院」。
                              書記官  莊文茹
中    華    民    國    99    年    12    月    14    日
附錄本案論罪科刑法條：
家庭暴力防治法第61條
違反法院依第 14 條第 1 項、第 16 條第 3 項所為之下列裁定
者，為本法所稱違反保護令罪，處 3 年以下有期徒刑、拘役或
科或併科新臺幣 10 萬元以下罰金：
一、禁止實施家庭暴力。
二、禁止騷擾、接觸、跟蹤、通話、通信或其他非必要之聯絡行
    為。
三、遷出住居所。
四、遠離住居所、工作場所、學校或其他特定場所。
五、完成加害人處遇計畫。

司法院資訊處製作；財團法人民間司法改革基金會備份。
